【裁判字號】    97,交抗,570
【裁判日期】    970520
【裁判案由】    違反道路交通管理處罰條例
【裁判全文】
臺灣高等法院交通事件裁定             97年度交抗字第570號
抗  告  人
即受處分人  甲○○
上列抗告人因違反道路交通管理處罰條例案件，不服臺灣板橋地
方法院，中華民國97年4月7日所為裁定（97年度交聲字第337號
），提起抗告，本院裁定如下：
    主  文
原裁定撤銷，發回臺灣板橋地方法院。
    理  由
一、原裁定略以：異議人駕駛車牌號碼5836-MP號自用小客車，
    於96年11月21凌晨1時14分許，在環河北路近敦煌路（往南
    ）處，因「行車速度超過規定之最高時速」之違規行為，而
    經臺北市政府警察局大同分局交通分隊員警以雷射測速儀測
    速、拍照後，逕行舉發等事實，有臺北市政府警察局北市警
    交大字第A00000000號舉發違反道路交通管理事件通知單1紙
    、交通部公路總局臺北區監理所北監自裁字裁40-A00000000
    號違反道路交通管理事件裁決書1紙在卷可稽。按雷射測速
    原理是以雷射光束先後發射與接收後，通過高速運算計算時
    間與距離，其精確程度甚高，目前已被廣泛運用於醫學甚至
    軍事上之各種武器（如雷射引導之飛彈），且雷射測速器只
    能鎖定一個測速目標，確認違規車輛亦不會有誤，不易被違
    規者以反偵測設備偵測，偵測時間僅需0.03秒，且不需校正
    ，可以連續紀錄違規超速車輛，而雷射測速技術在國內交通
    警察使用之前，在先進國家亦早已使用多年（參照臺灣高等
    法院施俊堯法官所著之「警察雷射測速之證據能力與證明力
    」乙文）。至異議人雖以雷射測速儀器拍照時，其車輛左方
    尚有其他車輛通行，推認其行車速度未逾最高速限等詞置辯
    ，惟本件警方係以固定雷射測距測速儀器，經雷射光直接瞄
    準行進中車輛之測速方式採證，雷射乃屬直線不易擴散之光
    束，光束狹窄，因而雷射測速儀器一次只能鎖定一個測速目
    標，已如前所述，據此，兩車被同時偵測到之機會等於零，
    再參照卷附原採證照片以觀，雷射測速儀器係位於本件舉發
    路段之左側，且該儀器之斜線感應區為舉發照片之左下方往
    右上方遞減之梯型區塊，而異議人所駕駛車牌號碼5836-MP
    號自用小客車即行駛在此斜線感應區內明確，足認異議人駕
    駛前開自用小客車於上開時、地，確有以時速75公里、超過
    規定最高速限時速60公里行駛之違規事實。因認原處分機關
    裁處受處分人罰鍰新台幣（下同）1,600元，並記違規點數1
    點之處分，並無不當，而駁回其聲明異議等語。
二、抗告意旨略以：經實地勘查後，環河北路近墩煌路（往南）
    路口之固定式測速照相機，為德國Robot公司所生產之Traff
    icPax第四代超速違規舉證系統，內載K-Band測速雷達系統
    該系統係以電磁波扇狀射出後，利用物體移動之時都普勒效
    應，反彈回不同頻率之雷達波，而非原裁定所認定之雷射測
    速槍，且上開雷達測速系統原理，仍有可能在扇狀區域中，
    偵測到原5836-MP車輛之左方小貨車，是原審之認定即有違
    誤等語。
三、經查：臺北市政府警察局大同分局於97年1月24日以北市警
    同分交字第097300887700號書函回覆交通部公路總局臺北區
    監理所查處有關於5836-MP號車交通違規陳述案之調查，其
    中說明以：「二經查旨揭車輛行經環河北路近敦煌路（往南
    ），行經電腦感應區範圍內，經雷達測速器讀取該車行車車
    速達75公理，超過規定速限（60公里）而自動測照，執行員
    警依據採證照片違規事實製單舉發並無違誤。」等語，此有
    上開書函影本附卷可稽（見原審卷第18頁），然原裁定以受
    處分人之違規事實係以雷射測速儀測速、拍照，則本件究應
    為何種儀器測速、拍照？非無研究之餘地。縱為原裁定所認
    定之雷射測速儀，依度量衡檢定檢查辦法第3條第3項規定「
    公務檢測用雷射測速儀（光達式）列為應經檢定法定度量衡
    器之規定，自中華民國96年1月1日施行；但對於施行日前已
    使用中之公務檢測用雷射測速儀（光達式），自中華民國97
    年1月1日施行」，然本件雷射測速儀究否有出廠證明、（出
    廠）檢驗合格證明書、及其使用期限等，均足以判定該測速
    器為本件測速時，仍屬精確之相關證明。原審未予究明，逕
    認本件係由雷射測速儀測速、拍照，而駁回受處分人之聲明
    異議，尚嫌速斷。抗告人執此指摘原裁定不當，尚非無理由
    ，自應由本院將原裁定撤銷，發回原法院另為適當處理。
據上論斷，應依道路交通案件處理辦法第26條，刑事訴訟法第41
3條前段，裁定如主文。
中    華    民    國    97    年    5     月    20    日
                  刑事第8 庭審判長法  官  鄭文肅
                                  法  官  楊貴志
                                  法  官  張明松
以上正本證明與原本無異。
不得再抗告。
                                  書記官  柯月英
中    華    民    國    97    年    5     月    22    日


司法院資訊處製作；財團法人民間司法改革基金會備份。
